---
title: "Einführung in R"
subtitle: "Fortbildung im Institut der deutschen Wirtschaft"
output: 
  xaringan::moon_reader:
    includes:
      after_body: "css/collapse-output.html"
    self_contained: true
    css:
    # [default, tamu, tamu-fonts]
     - css/default.css
     - css/metropolis_changed.css
     - css/metropolis-fonts_changed.css
    lib_dir: libs
    seal: true
    nature:
      highlightStyle: github
      highlightLines: true
      countIncrementalSlides: false
      slideNumberFormat: "%current%/%total%<br>"
      ratio: "16:9"
---

layout: true

<div class="my-footer">
  <span>&emsp;&emsp;&emsp;&emsp;
  &emsp;&emsp;&emsp;&emsp;&emsp;&emsp;&emsp;&emsp;&emsp;&emsp;&emsp;&emsp;&emsp;
  &emsp;&emsp;&emsp;&emsp;&emsp;&emsp;&emsp;&emsp;&emsp;&emsp;&emsp;&emsp;&emsp;
  Einführung in R | Funktionen & Iteration | Pekka Sagner </span> 
</div>


```{r setup, include=FALSE}
pacman::p_load(tidyverse, fontawesome, knitr, xaringanExtra)

options(
    htmltools.dir.version = FALSE,
    knitr.table.format = "html",
    knitr.kable.NA = ""
)
knitr::opts_chunk$set(
    warning = FALSE,
    message = FALSE,
    fig.path = "figs/",
    fig.width = 15,
    fig.height = 6,
    comment = "#>",
    fig.retina = 3 # Better figure resolution
)
# Enables the ability to show all slides in a tile overview by pressing "o"
xaringanExtra::use_tile_view()
xaringanExtra::use_panelset()
xaringanExtra::use_clipboard()
xaringanExtra::use_share_again()
xaringanExtra::style_share_again(share_buttons = "all")
xaringanExtra::use_extra_styles(
  hover_code_line = TRUE,
  mute_unhighlighted_code = FALSE
)
# xaringanExtra::use_logo(
#   image_url = "images/logo_print_studierende.jpg",
#   position = xaringanExtra::css_position(top = "1em", right = "1em")
# )

knitr::opts_chunk$set(warning = F, message = F) # Whether to display errors
```
 
---
class: clear, inverse, middle, center

#.font200[7] &emsp;Funktionen & Iteration


```{r xaringan-logo, echo=FALSE}
xaringanExtra::use_logo(
  image_url = "images/IW_LOGO_STANDARD_RGB.png", # standard: top right corner
  position = css_position(top = "-.5em", right = "1em"),
  width = "100px" 
)
```

---
# Inhalte und Ziele der Sitzung

+ Funktionen im Tidyverse (mit dplyr)
+ Moderne Iteration im Tidyverse

+ Leseempfehlung:
   + [Programming with dplyr Vignette](https://cran.r-project.org/web/packages/dplyr/vignettes/programming.html)

---
class: clear, inverse, middle, center

# Funktionen: Basics

---
#Wann und warum eigene Funktionen?

+ Eine Daumenregel: Mehr als dreimal sollte derselbe Code nicht von Hand (&raquo;hardgecodet&laquo;) geschrieben, beziehungsweise kopiert werden.

+ Funktionen haben drei große Vorteile gegenüber Copy-and-paste:

  1. Funktionen können (und sollten) einen ausdrucksstarken Namen haben, das macht den Code besser lesbar.

  2. Wenn die Anforderungen an den Code sich verändern, müssen wir nur an einer Stelle etwas ändern, anstatt an vielen Stellen.
  
  3. Wir verhindern Folgefehler, die entstehen wenn Code kopiert wird. 

---
#Aufbau einer Funktion

```{r eval = F}
mein_funktionsname <- function( Argument(e) ) {
          Ergebnis <- Mach dies, mach jenes
                    ...
          return(Ergebnis)
}
```

+ `mein_funktionsname`: (optional) Name, mit dem die Funktion als Objekt im Environment gespeichert wird.
+ `function() {}`: Grundgerüst, um eine Funktion zu definieren.
+ `Argument(e)`: Argumente, die mit Inputs gefüllt werden können.
+ `Mach dies, mach jenes`: Dinge, die die Funktion macht.
+ `Ergebnis <-`: Dinge, die die Funktion gemacht hat werden gespeichert.
+ `return(Ergebnis)`: Dinge, die die Funktion gemacht hat werden ausgegeben.

---
#Ein simples Beispiel für eine Funktion

+ Wir möchten eine Funktion erstellen, die zu jedem Element eines numerischen Vektors Eins addiert.

+ Übersetzung in Funktion:

    + Klingender Funktionsname z. B.: `plus_eins`
    + Argument, das den Platzhalter für den Input darstellt, z. B.: `numerischer_vektor`
    + Was die Funktion macht: `numerischer_vektor + 1`
    + Name für Ergebnis, z.B.: `numerischer_vektor_plus_eins`
    + Ausgabe des Ergebnisses: `return(numerischer_vektor_plus_eins)`

---
#Drei Schritte zum Anwenden einer Funktion

+ Um eine Funktion anwenden zu können brauchen wir immer drei Dinge:

   1. Daten
     + Auf was wollen wir die Funktion anwenden?
   2. Definieren der Funktion
     + Was soll die Funktion mit unserem Input / unseren Daten machen?
   3. Call der Funktion
     + Schließlich wenden wir die Funktion auf unseren Input an.


---
#Drei Schritte zum Anwenden einer Funktion

1\. Daten:

```{r}
(daten <- 1:10)
```
2\. Definieren der Funktion:

```{r}
plus_eins <- function(numerischer_vektor) {
          numerischer_vektor_plus_eins <- numerischer_vektor + 1
          return(numerischer_vektor_plus_eins)
}
```
3\. Call der Funktion

```{r}
plus_eins(daten) # oder x |> plus_eins()
```

---
#Die Datenanalyse mit Funktionen vereinfachen

+ Bei der explorativen Datenanalyse, zum Beispiel beim Erstellen von deskriptiven Statistiken, wenden wir häufig die gleichen Funktionen nacheinander an.

+ Wenn wir den Anteil der Ausprägung einer kategorialen Variable an allen Ausprägungen der Variable bestimmen möchten, dann sind die Berechnungsschritte immer dieselben, zuerst zählen wir mit `count()`, dann berechnen wir den Anteil als Anzahl der Ausprägung in Relation zur Summe der Anzahlen der Ausprägungen: `mutate(share = n / sum(n))`.

+ Wir könnten eine eigene Funktion schreiben, die diese beiden Schritte für uns durchführt.

---
#Die Datenanalyse mit Funktionen vereinfachen

##Beispieldatensatz

```{r}
(gapminder <- gapminder::gapminder)
```

---
class: font100
#Wiederholung der Analyseschritte

```{r}
ergebnis <- gapminder |> #Datensatz
          count(continent) |> #was die Funktion...
          mutate(share = n/sum(n)) #...macht
```

```{r}
ergebnis #das Ergebnis der angewendeten Funktion anschauen
```

+ Was aber, wenn wir den Anteil der Länder ermitteln wollen?

+ Wir könnten den oberen Code Copy-pasten und `continent` durch `country` ersetzen. 

+ Oder wir schreiben eine Funktion, die als Argument verschiedene Spalten annimmt.

---
#Anteile als Funktion
##Erster Versuch

+ Funktion:
```{r}
my_share_function <- function(cat_var) {
          ergebnis <- gapminder |> 
                    count(cat_var) |> 
                    mutate(share = n/sum(n))
          return(ergebnis)
}
```

+ Funktion anwenden:
```{r eval = F}
my_share_function(country)
```

+ Funktioniert nicht!

---
#Data masking

+ Die vorangegangene Funktion funktioniert nicht, weil die Funktion `count()` versucht eine Variable zu evaluieren, die tatsächlich `cat_var` heißt. 

+ Dieses Problem tritt auf, weil wir mit den dplyr-Funktionen arbeiten. 

+ Diese nutzen [Data masking](https://dplyr.tidyverse.org/reference/dplyr_data_masking.html).

+ Wir können dieses Problem umgehen, indem wir die Variable mit zwei geschweiften Klammern `{{ }}` umschließen.

---
#Anteile als Funktion
##Zweiter Versuch

+ Funktion:
```{r}
my_share_function <- function(cat_var) {
          ergebnis <- gapminder |> 
                    count({{ cat_var }}) |> #<< 
                    mutate(share = n/sum(n))
          return(ergebnis)
}
```

---
class: font90
# Anteile als Funktion

## Zweiter Versuch

+ Die Funktion funktioniert jetzt auch mit der Variable `country`...


```{r}
my_share_function(country)
```

---
class: font90
# Anteile als Funktion

## Zweiter Versuch

+ ...genauso wie mit anderen Variablen:

```{r}
my_share_function(year)
```

---
#Noch mehr Schreibarbeit sparen

+ Unsere `my_share_function` ist zwar schön und gut, allerdings spezifisch für das Objekt, das wir `gapminder` genannt haben geschrieben.

+ Was, wenn wir die Funktion allgemeiner für Datensätze unserer Wahl schreiben möchten?

+ Wir verändern die Funktion schlichtweg so, dass wir ein zweites Argument einfügen:

```{r}
my_share_function_general <- function(my_data, cat_var) { #<< 
          ergebnis <- my_data |> #Das Data-Argument benutzt kein Data-masking.
                    count({{ cat_var }}) |> 
                    mutate(share = n/sum(n))
          return(ergebnis)
}
```

---
#Anwenden der Funktion mit zwei Argumenten
##Auf den gapminder-Datensatz:

```{r}
my_share_function_general(gapminder, continent)
```


---
#Anwenden der Funktion mit zwei Argumenten
##Einfach übertragbar auf andere Datensätze:

```{r}
my_share_function_general(palmerpenguins::penguins, species)
```

---
#Der Zahl der Argumente ist keine Grenze gesetzt
##Funktion für Anteile nach Gruppen (Kreuztabelle)

+ Zur Erinnerung, die Funktion für einen **bestimmten** Datensatz und zwei **bestimmte** Variablen:

```{r}
palmerpenguins::penguins |> 
          count(year, species) |> 
          group_by(year) |> 
          mutate(share = n/sum(n)) |> 
          ungroup() |> 
          select(-n) |> #Entfernen der absoluten Werte
          pivot_wider(names_from = "species", id_cols = "year", values_from = "share")
```

---
#Funktion für Anteile in Kreuztabellen

+ Übersetzen in eine Funktion:

```{r}
my_share_cross_tabulation_function <- function(data, var1, var2) {
          result <- data |> 
                    count({{ var1 }}, {{ var2 }}) |> 
                    group_by({{ var1 }} ) |> 
                    mutate(share = n/sum(n)) |> 
                    ungroup() |> 
                    select(-n) |> 
                    pivot_wider(id_cols = {{ var1 }}, names_from = {{ var2 }}, values_from = "share")
          return(result)
}
```

+ *Hinweis: Funktionen sollten eigentlich einen Kommentar enthalten, in dem die Funktionsweise un die verschiedenen Argumente beschrieben werden.*

---
#Anwenden der Funktion für Anteile in Kreuztabellen

+ Egal ob Pinguin...

```{r}
my_share_cross_tabulation_function(palmerpenguins::penguins, year, species)
```

---
#Anwenden der Funktion für Anteile in Kreuztabellen

+ ...oder Kontinent:

```{r}
my_share_cross_tabulation_function(gapminder::gapminder, year, continent)
```

---
class: clear, inverse, middle, center

# Iteration

---
#Funktionen + Iteration = `r fontawesome::fa(name = "fire", fill = "red")``r fontawesome::fa(name = "fire", fill = "orange")``r fontawesome::fa(name = "fire", fill = "yellow")`

+ Funktionen entfalten ihr wahres Potenzial wenn sie iterativ angewendet werden.

+ Die moderne Syntax, um Funktionen iterativ anzuwenden sind die `map`-Funktionen aus dem Paket `purrr`, das Teil des Tidyverse ist.

+ Leseempfehlungen:

  + [Learn to purrr](https://www.rebeccabarter.com/blog/2019-08-19_purrr/)
  + [purrr cheat sheet](https://github.com/rstudio/cheatsheets/blob/main/purrr.pdf)
  + [R4DS, Kapitel 21](https://r4ds.had.co.nz/iteration.html)
  
---
#`map()`

+ Eine `map`-Funktion wendet dieselbe Funktion auf jedes Element eines Objekts an, z. B. auf jeden Eintrag einer Liste, eines Vektors oder jede Spalte eines Tibbles.

+ Die verschiedenen `map`-Funktionen sind nach dem Typ des **Outputs** benannt, z. B.:

|Funktion                | Beschreibung
|------------------------|----------------------------------------------------
|map() | Hauptfunktion; Output ist eine Liste
|map_df()                   | Output ist ein Tibble (Dataframe)
|map_dbl()                  | Output ist ein numerischer (double) Vektor
|map_chr()               | Output ist ein character-Vektor
|map_lgl() | Output ist ein logischer Vektor

+ *Hinweis: Es gibt noch weitere `map`-Funktionen.*

---
#`map()` - simples Anwendungsbeispiel: Tibble

+ `map`-Funktion iterativ über alle Spalten eines Datensatzes:

```{r}
gapminder::gapminder |> 
          map_df(mean)
```

---
#`map()` - simples Anwendungsbeispiel mit eigener Funktion: Vektor

+ `map`-Funktion iteriert über alle Elemente eines Vektors:

+ Eigene Funktion:

```{r}
eigene_funktion <- function(input_vektor) {
          set.seed(80085)
          
          rnorm(n = 1, mean = 12, sd = 3) * input_vektor |>
                    log()
                    
}
```

---
#`map()` - simples Anwendungsbeispiel mit eigener Funktion: Vektor

+ Anwenden der Funktion:


```{r}
1:10 |> 
          map_dbl(.f = eigene_funktion)
```

---
#Iteration: ein (hoffentlich) realistisches Beispiel
                    
+ Aufgabe: Wir haben einen Datensatz mit Informationen zu Ländern (gapminder-Datensatz).
+ Wir möchten für jeden Kontinent ein Reporting erstellen.
+ Unsere Berechnungen möchten wir für die Weitergabe der Daten in Excel speichern.
+ *Hinweis: Wir möchten (die Vorstufe) eines automatisierten Reports erstellen.*
+ Hierfür können wir Funktionen und die Iteration mit den `map()`-Funktionen nutzen.
+ Unser Report soll eine Liste der Top-3 Länder nach BIP pro Kopf und der ärmsten drei Länder nach BIP pro Kopf im aktuellsten Jahr, sowie eine Korrelationstabelle von BIP pro Kopf und Lebenserwartung pro Jahr enthalten.

---
#Die Arbeitsschritte anhand eines Kontinents:

+ Top-3 Länder nach BIP pro Kopf

```{r}
gapminder::gapminder |> 
          filter(continent == "Europe") |> 
          filter(year == max(year))
          
```


