---
title: "Übungsblatt 3"
subtitle:    |
    | Datenanalyse und -visualisierung mit R
    | Hochschule Bonn-Rhein-Sieg
author: "Pekka Sagner M.Sc."
date: "6. Mai 2022"
output: pdf_document
urlcolor: Tan
---

```{r setup, include=FALSE}
knitr::opts_chunk$set(echo = TRUE)
```

## Einführung in ggplot2

### Aufgabe 1: &raquo;Always plot your data&laquo;

a) Laden Sie den Datensatz **datasaurus.tsv** aus dem LEA-Kursordner  herunter. Speichern Sie diesen in einem Unterordner (z. B. *data*) Ihres R-Projektordners.

b) Der Datensatz enthält die Variable `gruppe`. Wie viele Gruppen gibt es? Wie viele Beobachtungen je Gruppe sind in den Daten enthalten? *(Hinweis: Nutzen Sie hierfür die Funktion `count()`.)*

c) Bestimmen Sie den Mittelwert der Variablen `x` und `y` für die Gruppen `01`, `04`, `06` und `10`. Was fällt Ihnen auf?

d) Erstellen Sie jeweils ein Punktediagramm (auch: Scatterplot) der Variablen `x` und `y` für die vier Gruppen `01`, `04`, `06` und `10`. Was fällt Ihnen auf?

e) Erstellen Sie ein Punktediagramm der Variablen `x` und `y` für alle Gruppen. *(Hinweis: Nutzen Sie hierfür die Funktion `facet_wrap()` aus ggplot2.)*

### Aufgabe 2: Olympische Spiele 2

a) Erstellen Sie den finalen Plot aus der Vorlesung, der den Zusammenhang zwischen dem Gewicht und der Größe der GoldmedaillengewinnerInnen bei den Olympischen Sommerspielen 2016 zeigt.

b) Wie viele MedaillengewinnerInnen bei den Olympischen Sommerspielen 2016 waren männlich, wie viele weiblich? Erstellen Sie ein einfaches Säulendiagramm, das diese Häufigkeiten darstellt.     

c) Welches Team gewann bei den Olympischen Sommerspielen 2016 die meisten Medaillen? Wie viele davon waren Gold, Silber, Bronze? Stellen Sie ihr Ergebnis in einem Säulendiagramm dar.

d) Stellen Sie die Entwicklung der Teilnehmerzahlen im Zeitverlauf grafisch dar. 

e) Stellen Sie die Altersverteilung der TeilnehmerInnen bei den Sommerspielen 2016 dar: (i) zuerst für alle TeilnehmerInnen und (ii) dann nach Geschlecht . Nutzen Sie hierfür Boxplots. *(Hinweis: Boxplots sind prinzipiell wie unten dargestellt aufgebaut. Mehr Informationen finden Sie z. B. in [Introduction to Modern Statistics, Kapitel 5.5](https://openintro-ims.netlify.app/explore-numerical.html)).*


```{r echo=F, warning=F, message=F, out.width="80%"}
library(tidyverse)
daten <- tibble(x = c(-200,-250, 250,300,-100,100,100,50,50,100,100,127,44,28,83,0,6,78,6,5,213,73,20,28,11))

daten %>% 
          ggplot(aes(x)) +
          geom_boxplot() +
          geom_point(alpha = 0.3, y = 0) +
          annotate(geom = "text", x = -225, y = -0.2,
                   label = "Ausreißer") +
          geom_curve(xend = -250, yend = 0, x = - 225, y = -0.18,     arrow = arrow(length = unit(0.07, "inch")), size = 0.4) + 
          geom_curve(xend = -200, yend = 0, x = - 225, y = -0.18,     arrow = arrow(length = unit(0.07, "inch")), size = 0.4) +
          annotate(geom = "text", x = -125, y = 0.2,
                   label = "Kleiner als die größten 75 %\n bis 1,5-Mal Interquartilsabstand") +
                    geom_curve(xend = -100, yend = 0, x = -150, y = 0.14,     arrow = arrow(length = unit(0.07, "inch")), size = 0.4) +
                              geom_curve(xend = 6, yend = 0, x = -150, y = 0.14,     arrow = arrow(length = unit(0.07, "inch")), size = 0.4, curvature = 1) +
          annotate(geom = "text", x = -75, y = -0.2,
                   label = "1. Quartilsgrenze") +
          geom_curve(xend = 6, yend = -0.3, x = -75, y = -0.23,     arrow = arrow(length = unit(0.07, "inch")), size = 0.4) +
          annotate(geom = "text", x = 135, y = 0.2,
                   label = "Median") +
                    geom_curve(xend = 50, yend = 0, x = 135, y = 0.18,     arrow = arrow(length = unit(0.07, "inch")), size = 0.4, curvature = -0.2) +
          annotate(geom = "text", x = 160, y = -0.1,
                   label = "3. Quartilsgrenze") +
          geom_curve(xend = 100, yend = -0.3, x = 160, y = -0.13,     arrow = arrow(length = unit(0.07, "inch")), size = 0.4, curvature = -0.4) +
                    annotate(geom = "text", x = 275, y = -0.3,
                   label = "Ausreißer") +
                    geom_curve(xend = 250, yend = -0, x = 275, y = -0.28,     arrow = arrow(length = unit(0.07, "inch")), size = 0.4, curvature = -0.4) +
                              geom_curve(xend = 300, yend = -0, x = 275, y = -0.28,     arrow = arrow(length = unit(0.07, "inch")), size = 0.4, curvature = -0.4) +
          annotate(geom = "text", x = 210, y = 0.3,
                   label = "Größer als die größten 75 %\n bis 1,5-Mal Interquartilsabstand") +
                    geom_curve(xend = 100, yend = 0, x = 210, y = 0.25, arrow = arrow(length = unit(0.07, "inch")), size = 0.4, curvature = -0.2) +
                              geom_curve(xend = 213, yend = 0, x = 210, y = 0.25, arrow = arrow(length = unit(0.07, "inch")), size = 0.4, curvature = -0.5) +
          theme_minimal() +
          theme(axis.text.y = element_blank())+
          labs(x = "Numerische Variable",
               y = "",
               subtitle = "Exemplarischer Aufbau eines Boxplots") +
          scale_x_continuous(breaks = c(-100, 200),
                             labels = c("Kleinere Werte",
                                        "Größere Werte"))
```

