---
title: "Einführung in R"
subtitle: "Fortbildung im Institut der deutschen Wirtschaft"
output: 
  xaringan::moon_reader:
    includes:
      after_body: "css/collapse-output.html"
    self_contained: true
    css:
    # [default, tamu, tamu-fonts]
     - css/default.css
     - css/metropolis_changed.css
     - css/metropolis-fonts_changed.css
    lib_dir: libs
    seal: true
    nature:
      highlightStyle: github
      highlightLines: true
      countIncrementalSlides: false
      slideNumberFormat: "%current%/%total%<br>"
      ratio: "16:9"
---

layout: true

<div class="my-footer">
  <span>&emsp;&emsp;&emsp;&emsp;
  &emsp;&emsp;&emsp;&emsp;&emsp;&emsp;&emsp;&emsp;&emsp;&emsp;&emsp;&emsp;&emsp;
  &emsp;&emsp;&emsp;&emsp;&emsp;&emsp;&emsp;&emsp;&emsp;&emsp;&emsp;&emsp;&emsp;
  Einführung in R | Deskriptive Statistiken | Pekka Sagner </span> 
</div>


```{r setup, include=FALSE}
pacman::p_load(tidyverse, fontawesome, knitr, xaringanExtra)

options(
    htmltools.dir.version = FALSE,
    knitr.table.format = "html",
    knitr.kable.NA = ""
)
knitr::opts_chunk$set(
    warning = FALSE,
    message = FALSE,
    fig.path = "figs/",
    fig.width = 15,
    fig.height = 6,
    comment = "#>",
    fig.retina = 3 # Better figure resolution
)
# Enables the ability to show all slides in a tile overview by pressing "o"
xaringanExtra::use_tile_view()
xaringanExtra::use_panelset()
xaringanExtra::use_clipboard()
xaringanExtra::use_share_again()
xaringanExtra::style_share_again(share_buttons = "all")
xaringanExtra::use_extra_styles(
  hover_code_line = TRUE,
  mute_unhighlighted_code = FALSE
)
# xaringanExtra::use_logo(
#   image_url = "images/logo_print_studierende.jpg",
#   position = xaringanExtra::css_position(top = "1em", right = "1em")
# )

knitr::opts_chunk$set(warning = F, message = F) # Whether to display errors
```
 
---
class: clear, inverse, middle, center

#.font200[6] &emsp;Deskriptive Statistiken


```{r xaringan-logo, echo=FALSE}
xaringanExtra::use_logo(
  image_url = "images/IW_LOGO_STANDARD_RGB.png", # standard: top right corner
  position = css_position(top = "-.5em", right = "1em"),
  width = "100px" 
)
```


---
# Inhalte und Ziele der Sitzung

+ Berechnen deskriptiver Statistiken
+ Häufigkeitsstatistiken für kategoriale Variablen


---
class: clear, inverse, middle, center

# Deskriptive Statistiken

---
#Beispieldatensatz

.font90[
```{r}
library(tidyverse)
# install.packages(palmerpenguins)
(beispieldaten <- palmerpenguins::penguins)
```
]

---
#`summary()`

+ Deskriptive Statistiken fassen Variablen zusammen.

+ Einen schnellen Überblick über einen Datensatz kann man sich mit der `summary()`-Funktion verschaffen:

.code80[
```{r}
summary(beispieldaten) 
```
]
---
#Über den Überblick hinaus

+ Eine ähnliche Funktionsweise bietet die Funktion `skimr::skim()`.

+ Diese Funktionen können einen ersten Überblick über die Daten geben, sind jedoch für die weitere Arbeit mit den errechneten Werten nicht hilfreich.

+ Deswegen: &raquo;Selbst sind die Forschenden.&laquo; Die meisten notwendigen Funktionen zur Erstellung deskriptiver Statistiken kennen wir ohnehin bereits.

---
#Deskriptive Statistiken für numerische Variablen

+ Um ausgewählte Summary Statistics für numerische Variablen zu berechnen, nutzen wir die Funktion `summarise()` in Kombination mit der entsprechenden Funktion, die wir anwenden möchten:



|Funktion                | Beschreibung
|------------------------|----------------------------------------------------
|mean(x, na.rm = FALSE)  | Arithmetic mean
|sd(x)                   | (Sample) Standard Deviation
|var(x)                  | (Sample) Variance
|median(x)               | Median
|quantile(x, probs, type)| Quantile of x.  probs: vector with probabilities
|min(x)                  | Minimum value of x
|max(x)                  | Maximum value of x
|range(x)                | x_min and x_max
|...                     | ...


---
# Eine Variable, eine Funktion

+ Häufig sind wir an **einer** Summary Statistic **einer** Variable interessiert. Z. B.:


```{r}
beispieldaten |>
          summarise(durchschnitt_bill_length_mm = mean(bill_length_mm, na.rm = T))
```

+ `na.rm = T`: Falls NA-Werte (fehlende Werte) in der Variable auftauchen, sorgt dieses Argument dafür, dass dennoch die Funktion angewendet wird.

---
# Mehrere Variablen, mehrere Funktionen

+ Wir können in einem `summarise()`-Schritt auch mehrere Funktionen manuell kombinieren:


```{r}
beispieldaten |> 
          summarise(durchschnitt_bill_length_mm = mean(bill_length_mm, na.rm = T), 
                    median_bill_length_mm = median(bill_length_mm, na.rm = T)) #<<
```

---
class: font90
# Viele Variablen, viele Funktionen

+ Das &raquo;hardcoden&laquo; von Variablennamen und Funktionen ist bei wenigen Variablen und Funktionen kein großer Schreibaufwand. 

+ Bei mehreren Variablen und Funktionen wird das Tippen jedoch schnell zeitintensiv und fehleranfällig.

+ Die Funktion `across()` kann hierbei helfen:

```{r}
beispieldaten |> 
          summarise(across(.cols = c("bill_length_mm", "bill_depth_mm"), #<<
                           .fns = list(durchschnitt = mean, stabw = sd), #<<
                           na.rm = T #<<
                           )
                    )
```

+ *Hinweis: `across()` funktioniert auch mit `mutate()` beim Erstellen neuer oder Überschreiben bestehender Variablen.*

---
# Viele Variablen, viele Funktionen

+ Richtig Schreibaufwand lässt sich sparen, wenn weitere Hilfsfunktionen verwendet werden.

+ So kann man Beispielsweise die Liste der Funktionen auf alle numerischen Spalten anwenden:

```{r}
beispieldaten |> 
          summarise(across(.cols = where(is.numeric), #<<
                           .fns = list(durchschnitt = mean, stabw = sd),
                           na.rm = T
                           )
                    )
```


---
# Viele Variablen, viele Funktionen
## Für Gruppen

```{r}
beispieldaten |> 
          group_by(year) |> #<<
          summarise(across(.cols = where(is.numeric),
                           .fns = list(durchschnitt = mean, stabw = sd),
                           na.rm = T
                           )
                    )
```

---
class: font100 code100
# Kreuztabellen

+ Kreuztabellen können als gruppenweise Summary Statistics für zwei Gruppen verstanden werden.
+ Mit dieser Interpretation ist das Erstellen von Kreuztabellen in der bekannten Syntax möglich, es muss jedoch für zwei (oder auch mehrere) Variablen gruppiert werden:

```{r}
beispieldaten |> 
          group_by(year, species) |> #<<
          summarise(mean_bill_depth_mm = mean(bill_depth_mm, na.rm = T)) |> 
          ungroup()
```



---
class: font100 code100
# Kreuztabellen

+ Die so erstellte Tabelle kann mit `pivot_wider()` in das typische Kreuztabellenformat gebracht werden. *Hinweis: Dann genügt die Tabelle nicht mehr dem Tidy Data Prinzip.*

```{r}
beispieldaten |> 
          group_by(year, species) |> 
          summarise(mean_bill_depth_mm = mean(bill_depth_mm, na.rm = T)) |> 
          ungroup() |> 
          pivot_wider(id_cols = "year", #<<
                      names_from = "species", #<<
                      values_from = "mean_bill_depth_mm") #<<
```

---
class: clear, inverse, middle, center

#Häufigkeiten und Anteile

---
class: font100 code100
# Häufigkeitstabellen

+ Als Teil deskriptiver Statistiken sind wir auch an Häufigkeiten und Anteilen verschiedener Gruppen interessiert.

+ Z. B.: Wie viele der beobachteten Pinguine gehören zu welcher Spezies? Wie groß ist der Anteil der beobachteten weiblichen Pinguine nach Spezies und Jahr.

+ Die Funktion `count()` zählt die einzigartigen Ausprägungen der übergebenen Variable(n). Bei mehreren Variablen wird paarweise ausgewertet. 

+ D. h. `count()` übernimmt die Gruppierung für uns und `group_by()` kann entfallen:

.pull-left[
```{r}
beispieldaten |> 
          group_by(species) |>
          count()
```
]

.pull-right[
```{r}
beispieldaten |> 
          count(species)

```
]

+ *Hinweis: `count()` hebt im Fall von group_by() die Gruppierung nicht wieder auf. Das muss bei weiteren Schritten beachtet werden.* 

---
class: font100 code100
# Paarweise Häufigkeitstabellen

+ Paarweise Häufigkeiten lassen sich, wie bereits bei den Summary Statistics gezeigt, in Kreuztabellen überführen:


.pull-left[
```{r}
beispieldaten |> 
          count(species, year) 
```
]


.pull-right[
```{r}
beispieldaten |> 
          count(species, year) |>
          pivot_wider(id_cols = "year",
                      names_from = "species",
                      values_from = "n")
```
]

---
# Anteile

+ Die Berechnung von Anteilen erfolgt schlicht als Anzahl der Ausprägung in Relation zur Summe der Ausprägungen innerhalb der Gruppe, die von Interesse ist. Im einfachsten Fall also als:

```{r}
beispieldaten |> 
          count(species) |>
          mutate(anteil = n / sum(n))
```


---
class: font100 code100
# Anteile

+ Bei gruppenweisen Anteilen übergeben wir mit `group_by()` die Variable(n) innerhalb derer die Anteile bestimmt werden sollen.

.pull-left[
+ Zuerst Häufigkeiten berechnen:
```{r}
beispieldaten |> 
          count(species, year) 
```
]

.pull-right[
+ Dann gruppieren und Anteile berechnen:
```{r}
beispieldaten |> 
          count(species, year) |>
          group_by(year) |> 
          mutate(anteil = n / sum(n))
```
]

---
class: font100 code100
# Anteile

+ Bei Bedarf kann dann wieder in ein Kreuztabellenformat überführt werden:

```{r}
beispieldaten |> 
          count(species, year) |>
          group_by(year) |> 
          mutate(anteil = n / sum(n)) |> 
          ungroup() |> 
          pivot_wider(names_from = "species",
                      id_cols = "year",
                      values_from = c("n", "anteil"))
```

---
class: clear, inverse, middle, center

#Aus `R` in die Kommunikation

---
#Speichern von Tabellen

+ Tabellen können in allen bekannten Datenformaten gespeichert werden.

+ Beispieldatensatz, der gespeichert werden soll:

```{r}
(daten_speich <- beispieldaten |> 
          count(species))
```

+ Für die Weiterverarbeitung in Reports und anderen IW-Formaten bieten sich die gängigen Excel-Formate, insbesondere xlsx-Dateien, an.

---
class: font80
#Funktionen zum Speichern von Tabellen

**Good to know:**

Paket |Funktion                | Beispiel                                                 |Anwendung
------|------------------------|----------------------------------------------------------
Base R|`write.table()`           | `write.table(x = daten_speich, file = "daten_speich.txt")` | Für rohe Textdateien, Trennzeichen ist Leerzeichen, Dezimaltrennzeichen ist Punkt.
Base R |`write.csv() `            | `write.csv(x = daten_speich, file = "daten_speich.csv")`   | Für &raquo;Englische&laquo; CSV-Dateien; Trennzeichen ist Komma, Dezimaltrennzeichen ist Punkt.
Base R |`write.csv2()`             | `write.csv2(x = daten_speich, file = "daten_speich.csv")`  | Für &raquo;Deutsche&laquo; CSV-Dateien; Trennzeichen ist Semikolon, Dezimaltrennzeichen ist Komma.

**Empfohlene Funktionen:**

Paket |Funktion                | Beispiel                                                 |Anwendung
------|------------------------|----------------------------------------------------------
readr |`write_csv()`            | `write_csv(x = daten_speich, file = "daten_speich.csv")`   | &raquo;Englische&laquo; CSV-Dateien; Trennzeichen ist Komma, Dezimaltrennzeichen ist Punkt. <br /> Doppelt so schnell wie write.csv().
readr |`write_csv2()`            | `write_csv2(x = daten_speich, file = "daten_speich.csv")`  | Für &raquo;Deutsche&laquo; CSV-Dateien; Trennzeichen ist Semikolon, Dezimaltrennzeichen ist Komma. <br /> Doppelt so schnell wie write.csv2().
xlsx |`write.xlsx()`            | `write.xlsx(x = daten_speich, file = "daten_speich.csv", sheetName = "Tabelle1")`  | Zum Speichern von xlsx-Dateien.

---
class: clear, inverse, middle, center

#Genug der Theorie. Ab nach <img src="images/rstudio.svg" width="250px">.  