---
title: "Report für Kontinent `r params$continent`"
author: "Pekka Sagner"
date: '2022-08-03'
output: word_document
params:
          continent: "Europe"
---

```{r setup, include=FALSE}
knitr::opts_chunk$set(echo = F, warning = F, message = F)
```

## Die spannendsten Informationen für `r params$continent`


```{r load data, include = F}
library(tidyverse)

(gapminder_raw <- read_csv("https://raw.githubusercontent.com/swcarpentry/r-novice-gapminder/gh-pages/_episodes_rmd/data/gapminder-FiveYearData.csv")
)

```

In `r params$continent` gibt es `r gapminder_raw |> filter(continent == params$continent) |> distinct(country) |> count()` Länder. Das größte Land ist `r gapminder_raw |> filter(continent == params$continent) |> filter(year == max(year)) |> filter(pop == max(pop)) |> pull(country)` mit `r gapminder_raw |> filter(continent == params$continent) |> filter(year == max(year)) |> filter(pop == max(pop)) |> pull(pop) / 1000000` Mio. Einwohnern. Das kleinste Land ist `r gapminder_raw |> filter(continent == params$continent) |> filter(year == max(year)) |> filter(pop == min(pop)) |> pull(country)` mit `r gapminder_raw |> filter(continent == params$continent) |> filter(year == max(year)) |> filter(pop == min(pop)) |> pull(pop) / 1000000` Mio. Einwohnern.


## Top-3

Länder mit den meisten Einwohnern in Europe:

```{r top}
gapminder_raw |> 
          filter(continent == params$continent) |> 
          filter(year == max(year)) |> 
          mutate(rank = rank(-pop)) |> 
          slice_max(pop, n = 3) |> 
          arrange(desc(pop)) |> 
          knitr::kable()
```

Länder mit den wenigsten Einwohnern in Europe:

```{r bottom}
gapminder_raw |> 
          filter(continent == params$continent) |> 
          filter(year == max(year)) |> 
          mutate(rank = rank(-pop)) |> 
          slice_min(pop, n = 3) |> 
          arrange(desc(pop)) |> 
          knitr::kable()
```


## Summary-Tabelle mit Quintilen, Median, Durchschnitt, Min, Max der numerischen Variablen pro Jahr

```{r summary_table}
gapminder_raw |> 
          filter(continent == params$continent) |> 
          group_by(year) |> 
          summarise(across(where(is.numeric), .fns = list(Durchschnitt = mean,
                                                          Median = median))) |> 
          knitr::kable()
```

